臺灣宜蘭地方法院民事判決
110年度訴字第471號
原      告  劉子丞  
訴訟代理人  黃鈺書律師
被      告  顏芝玲  


上列當事人間因請求清償借款事件，經本院於民國111年4月27日
言詞辯論終結，本院判決如下：
    主      文
被告應給付原告新臺幣陸拾伍萬伍仟陸佰玖拾玖元，及其中新臺
幣陸拾伍萬元自民國110年12月18日起至清償日止，按年息百分
之5計算之利息。
原告其餘之訴駁回。
訴訟費用由被告負擔五分之四，餘由原告負擔。
本判決第一項原告如以新臺幣貳拾壹萬捌仟元為被告預供擔保，
得為假執行；但被告如以新臺幣陸拾伍萬伍仟陸佰玖拾玖元為原
告預供擔保，得免為假執行。
原告其餘假執行聲請駁回。
    事實及理由
壹、程序事項：
一、按訴狀送達後，原告不得將原訴變更或追加他訴，但請求權
    基礎事實同一者，擴張或減縮應受判決事項之聲明者，不在
    此限，民事訴訟法第255條第1項第2款、第3款定有明文。本
    件原告起訴時訴之聲明第1項為：被告應給付原告新臺幣（
    下同）76萬1,000元，及其中71萬8,000元自起訴狀繕本送達
    之翌日起至清償日止，按年息5％計算之利息。嗣於民國111
    年1月11日準備期日變更訴之聲明第1項為：被告應給付原告
    65萬元，及自110年8月14日起至清償日止，按年息5％計算之
    利息等情（見本院卷第70頁），復於111年3月30日具狀變更
    訴之聲明第1項如原起訴時聲明所示（見本院卷第99頁），
    核其所為訴之變更，與前揭規定相符，應予准許，合先敘明
    。　
二、被告經合法送達，未於言詞辯論期日到場，核無民事訴訟法
    第386條所列各款情形，爰依原告之聲請，由其一造辯論而
    為判決。
貳、實體事項：
一、原告主張：緣被告以購置新屋需支付斡旋金為由，向原告借
    款83萬元（下稱系爭借款），詎被告收受系爭借款後僅陸續
    還款18萬元，尚有65萬元未清償。又兩造就系爭借款之約定
    清償期為109年6月17日，惟被告屆期仍未全數清償，是原告
    自得就剩餘之65萬元請求被告給付自109年6月17日起至110
    年10月16日間之法定遲延利息。另被告曾承諾倘未遵期還款
    ，將代原告繳付其向訴外人台新國際商業銀行股份有限公司
    （下稱台新銀行）之貸款利息，是被告未依期還款，致原告
    無法即時清償台新銀行之貸款，因而受有須支出貸款利息6
    萬8,000元之損害，爰依民法消費借貸、民法第233條第1項
    、第3項之法律關係提起本件訴訟，請求被告清償尚欠之本
    金65萬元、法定遲延利息及因給付遲延所生之其他損害等語
    。並聲明：㈠被告應給付原告76萬1,000元，及其中71萬8,00
    0元自起訴狀繕本送達之翌日起至清償日止，按年息5％計算
    之利息；㈡願供擔保，請准宣告假執行。
二、本件被告未於言詞辯論期日到場，亦未提出書狀作何聲明或
    陳述。
三、得心證之理由：
　㈠按稱消費借貸者，謂當事人一方移轉金錢或其他代替物之所
    有權於他方，而約定他方以種類品質、數量相同之物返還之
    契約。借用人應於約定期限內，返還與借用物種類、品質、
    數量相同之物，民法第474條第1項、第478條前段分別定有
    明文。又給付有確定期限者，債務人自期限屆滿時起，負遲
    延責任；遲延之債務，以支付金錢為標的者，債權人得請求
    依法定利率計算之遲延利息；應付利息之債務，其利率未經
    約定，亦無法律可據者，週年利率為5％，民法第229條第1項
    、第233條第1項前段、第203條定有明文。
　㈡查原告主張被告向其借款83萬元，迄今尚有65萬元未清償等
    事實，業據其提出與所述相符之台新銀行臺幣存款歷史交易
    明細查詢、兩造間通訊軟體LINE之對話截圖等影本為證（見
    本院卷第15至34頁），經本院核閱無訛，而被告已於相當時
    期受合法通知，既未於言詞辯論期日到場，復未提出任何書
    狀以供本院審酌，依民事訴訟法第280條第3項前段準用第1
    項前段規定，應視同自認，堪認原告上揭主張為真實。
  ㈢又兩造間就剩餘之65萬元借款，業於110年8月6日約定1週後
    即110年8月13日全數清償，此有兩造間之LINE對話截圖（見
    本院卷第32頁）附卷可憑，應信為真實。而原告雖主張兩造
    間之約定清償期為109年6月17日乙節，固據其提出109年12
    月3日LINE對話截圖（見本院卷第20頁）為憑。然查，依此
    對話脈絡僅係原告自稱：「想當初你說房貸一星期就會下來
    我還相信你的鬼話借錢給你們真的很好笑。」等語，惟被告
    就此未作任何回應，且就被告何時獲得房貸亦屬不明，另衡
    以證人葉偉強雖到庭具結證稱略以：兩造借款應該是在110
    年5月左右借款，約定2、3個禮拜之後還款，是事後有看到
    對話記錄；借款時間應該是在109年，時間點我有點模糊；
    是在109年5月確認被告手機等語（見本院卷第148至149頁）
    ，然依原告提出之兩造間LINE對話截圖乃係於109年11月以
    後之對話紀錄，且系爭借款原告乃係於109年6月2、3日陸續
    交付，此為原告所自承（見本院卷第10頁），足見證人葉偉
    強對於借款時間、還款時間，與原告所述均有未同，且其證
    詞前後矛盾不一，亦與客觀事證相悖，已難憑採，是尚難以
    前揭LINE對話紀錄及證人葉偉強之證詞逕認兩造間確有以10
    9年6月17日為清償期之約定。
　㈣從而，系爭借款被告尚積欠本金65萬元未清償，且兩造約定
    清償期應為110年8月13日，已如前述，是本件消費借貸應屬
    有確定期限者，且為雙方未約定遲延利息利率之金錢給付債
    務，故被告於清償期屆滿後未清償，其自110年8月14日起即
    已陷於給付遲延，則原告併請求剩餘之65萬元借款自110年8
    月14日起至110年10月16日間，按年息5％計算之利息5,699元
    （計算式：65萬×5％×（64÷365）＝5,699，元以下四捨五入）
    ，及自起訴狀繕本送達翌日即110年12月18日（於110年12月
    7日寄存送達，見本院卷第49頁送達證書）起至清償日止，
    按年息5％計算之法定遲延利息，均屬有據，逾此部分，則無
    理由，應予駁回。
　㈤至原告雖另依民法第233條第3項之規定，請求被告賠償因其未依期清償致原告須繳納台新銀行之貸款利息等語，惟按，遲延之債務以支付金錢為標的者，債權人於請求依法定利率計算之遲延利息外，如能證明有其他損害者，依民法第233條第3項之規定，固並得請求賠償，惟此項請求須債權人確因債務人之遲延清償受損害，且二者間有相當因果關係，債權人始得請求賠償(最高法院86年台上字第1894號判決參照)。經查，原告係基於其個人考量而向台新銀行借款，其本須向台新銀行支付貸款利息，並非被告未依期清償之當然結果，故此不利益自不應由被告賠償，況原告已請求法定遲延利息，而依卷內資料亦無法證明原告是否確實因被告於110年8月14日給付遲延後，另受有依法定利率計算遲延利息外之其他損害，是原告此部分請求，難認有據。而原告復主張兩造間有約定被告應代其給付其向台新銀行支付之貸款利息等語。惟查，依原告所提之兩造間LINE對話紀錄顯示，原告自承：「你每個月還的是以我借你的83萬扣，我跟銀行貸款利息是我在繳。」、「銀行撥款是撥72我再借10萬給你，總共82，你還的金額是我借給你的本金，銀行72的利息也都是我在繳跟你有什麼關係」、「還有有65」、「你就還我這些就好」等語（見本院卷第32頁），足徵原告向台新銀行之借款，與被告並無關連，兩造亦無被告須代原告繳付台新銀行之貸款利息之合意，而證人葉偉強雖到庭具結證稱：（審判長：你是否知道兩造有約定，如未依期清償本件貸款，被告除支付利息外，尚須代原告繳付其對台新銀行之貸款利息？）有。本金跟利息會幫他處理，信貸部分，我是看到對話紀錄才知道這個事情，跟他詢問等語（見本院卷第150頁），並證稱其乃係於109年5月檢視被告手機始知悉兩造借款乙節，然證人葉偉強證詞前後有矛盾不一，且與客觀事證相悖，已如前述，自難參採，是原告所提證據不足以證明兩造間有約定被告應代原告給付其向台新銀行支付之貸款利息。從而，原告主張被告應賠償其貸款所支出之6萬8,000元貸款利息之損失乙節，洵屬無據，應予駁回。
四、綜上所述，原告依兩造間消費借貸及民法第233條第1項之法
    律關係，請求被告給付65萬5,699元，及其中65萬元自110年
    12月18日起至清償日止，按年息5％計算之利息，為有理由，
    應予准許，逾此範圍，則無理由，應予駁回。
五、原告陳明願供擔保，請准宣告假執行，經核並無不合，爰酌
    定相當之擔保金額准許之，並依職權宣告被告如為原告預供
    擔保後，得免為假執行。至於原告敗訴部分，其假執行之聲
    請即失所依附，爰併予以駁回。
六、訴訟費用負擔之依據：民事訴訟法第79條。
中　　華　　民　　國　　111 　年　　5 　　月　　18　　日
　　　　　　　　　民事庭審判長法　官  鄭貽馨
　　　　　　　　　　　　　　　法  官　張文愷
　　　　　　　　　　　　　　　法  官　黃淑芳
以上正本係照原本作成。
如對本判決上訴，須於判決送達後20日之不變期間內，向本院提
出上訴狀（應附繕本）。
如委任律師提起上訴者，應一併繳納上訴審裁判費。
中　　華　　民　　國　　111 　年　　5 　　月　　18　　日
                              書記官　廖文瑜